【裁判字號】    89,易,1328
【裁判日期】    890928
【裁判案由】    詐欺
【裁判全文】
臺灣高雄地方法院刑事判決                        八十九年度易字第一三二八號
    公  訴  人  臺灣高雄地方法院檢察署檢察官
    被      告  丙○○
右列被告因詐欺案件，經檢察官提起公訴（八十八年度偵緝字第二○一五號），本院
判決如左：
    主  文
丙○○無罪。
    理  由
一、公訴意旨略以：被告丙○○原在高雄市自治新村四二五之一號經營聯友行，於民
    國八十六年間已經濟困難，無償債能力，竟意圖為自己不法之所有，並基於概括
    之犯意，(一)於八十六年十月二十九日向戊○○經營之襄禾市商行購買飲料什貨一
    批，八十八年五月間又購買什貨一批，總價款為新台幣（下同）八十五萬六千七
    百元，丙○○僅交付本票三紙作為搪塞。(二)於八十六年八月間及八十七年七月間
    ，向珠鑫企業有限公司（代表人丁○○）購買餅乾等一批，總價款為四十二萬餘
    元，丙○○亦僅交付本票二紙。(三)於八十七年一月間，向乙○○經營之慶禾商行
    購買什貨一批，總價款為九十八萬五千六百五十元，丙○○亦僅交付本票三紙。
    (四)於八十七年五月及八十八年五月間，向甲○○經營之昌龍商行購買什貨一批，
    總價款為五十二萬餘元，丙○○亦僅交付本票二紙。八十八年年中，丙○○將全
    部貨物賣出即潛逃無蹤，戊○○等人屆期提示上開本票時，均無法兌現方知受騙
    。因認被告丙○○涉犯刑法三百三十九條第一項之詐欺取財罪嫌等語。
二、按犯罪事實應依證據認定之，無證據不得推定其犯罪事實；不能證明被告犯罪者
    ，應諭知無罪之判決，刑事訴訟法第一百五十四條、第三百零一條第一項分別定
    有明文。次按認定不利於被告之事實，須依積極證據，苟積極證據不足為不利於
    被告事實之認定，即應為有利於被告之認定，更不必有何有利之證據。又告訴人
    之指訴，係以使被告受刑事訴追為目的，是其陳述是否與事實相符，仍應調查其
    他證據以資審認，且刑法第三百三十九條第一項詐欺罪之成立，以意圖為自己或
    第三人不法之所有，以詐術使人陷於錯誤，而將本人或第三人之物交付為要件。
    所謂以詐術使人交付，必須被詐欺人因其詐術而陷於錯誤，若所用之方法不能認
    為詐術，亦不致使人陷於錯誤，即不構成該罪，最高法院分別著有三十年上字第
    八一六號、五十二年臺上字第一三○○號及四十六年臺上字第二六○號判例足資
    參照。本件公訴意旨認被告丙○○涉犯刑法三百三十九條第一項之詐欺取財罪嫌
    ，無非以被告自承上開貨物確已賣出而未給付上開貨款、告訴人之指訴、及本票
    、送貨單等，為其論罪依據。
三、訊據被告丙○○固坦承其為「聯友行」之負責人，確有向告訴人戊○○、珠鑫企
    業有限公司、乙○○及甲○○等人購買貨物，並簽發交付本票十紙，以為貨款之
    給付，屆期並無兌現，尚積欠告訴人戊○○八十五萬六千七百二十五元、珠鑫企
    業有限公司四十一萬四千八百三十二元、乙○○九十八萬五千六百五十元及甲○○五十四萬二千零九十五元之事實不諱，惟矢口否認有何詐欺犯行，辯稱：上開
    貨款均為幾年積欠下來的，雖貨物已賣出，惟交易對象海軍艦艇單位之承辦人退
    伍，無法收取賣出之價款，伊始無法給付上開貨款，又因伊所有之土地均在南投
    ，地震後無法貸得款項，故無法償還告訴人所欠金額，伊並無詐欺犯意等語。經
    查：
  (一)被告確係設於高雄市自治新村四二五之一號「聯友行」之負責人，向告訴人等購
    買並均已收受貨物，而簽發上開本票十紙交付予告訴人等，以為貨款支付，屆期
    未獲兌領，分別積欠告訴人等八十五萬六千七百二十五元、四十一萬四千八百三
    十二元、九十八萬五千六百五十元及五十四萬二千零九十五元之事實，業據被告
    坦認不諱，核與告訴人等指述之情節相符，復有告訴人等提出被告名片影本乙紙
    、上開本票影本十紙、應收帳款明細報表及估價單影本多紙附卷可稽，是被告此
    部分自白核與事實相符，堪信為真實。
  (二)據證人即告訴人於戊○○於偵查及本院調查程序中證述：伊與被告生意往來已有
    七年多之久，貨款部分已付、部分未付，採月結方式，未付部分於八十六年十月
    二十九日與被告對帳後，由被告簽發本票三紙，以為先前貨款之給付，對帳後仍
    與被告有交易行為，此部分被告未簽發本票，亦未付款等語，復據證人即告訴人
    珠鑫企業有限公司代表人丁○○於偵查及本院調查程序時證稱：與被告生意往來
    已有十年，之前貨款已償還六十幾萬元，未付部分始簽發本票等語，亦據證人即
    告訴人乙○○於偵查及本院調查程序中證陳：與被告生意往來已有七、八年之久
    ，之前貨款部分已付、部分未付，未付部分於八十九年一月間對帳而簽發本票，
    採月結方式等語，又據證人即告訴人甲○○於偵查及本院調查程序中證述：與被
    告生意往來已有近十年之久，之前貨款部分已付、部分未付，未付部分於八十七
    年五月間簽發本票以為先前貨款之給付，之後仍與被告為交易行為等情。綜據上
    述證詞以觀，被告與告訴人等生意往來已有相當期間，告訴人等主要係基於其等
    對被告個人過去信用之信賴而決意與之交易，被告並未對告訴人等施以詐術；且
    被告所積欠之上開貨款，係幾年來所累積而成，被告並已支付部分貨款，而未付
    貨款部分於事後與告訴人等對帳而簽發本票，足見被告於向告訴人等購買貨品時
    並非自始即無清償之意，否則何需於事後與告訴人對帳並簽發本票交付予告訴人
    。又被告向告訴人等購買貨物交易往來期間，進貨量均正常，並無明顯增加及異
    常進貨之狀況，業據告訴人等證述在卷。準此，足徵被告於購買貨物之初，並無
    任何不法所有意圖，被告顯係正常經營生意，且善意與告訴人等往來生意，並未
    對告訴人等施以詐術，使其等陷於錯誤，職是，被告所辯：上開貨款均為幾年積
    欠下來的，且伊並無詐欺犯意等語，洵非虛詞，故被告縱有經營不善，致不能清
    償告訴人等貨款，亦屬民事給付貨款之債務問題，被告所為尚難遽以詐欺罪責相
    繩。
  (三)又告訴人戊○○、乙○○另指稱：被告因稱其有土地，可貸款以還清債務，並簽
    發本票，因而使其陷於錯誤，而繼續與被告交易等情，然被告確於南投縣水里鄉
    有土地六筆，有土地登記謄本六紙在卷足憑，由此觀之，被告確有土地之事實，
    亦堪認定，雖因八十八年九月二十一日發生大地震原故，上開土地無法及時貸款
    或出賣以償還告訴人等貨款，惟尚不以被告曾對告訴人戊○○及乙○○為前述告
    知，而認有施用詐術甚明。
四、綜上所述，被告既無為自己不法所有之意圖，復未對於告訴人等施用詐術，致其
    陷於錯誤之行為，則雖其事後無法償還告訴人等之貨款，然此核屬債務不履行之
    民事糾紛，應循民事途徑解決，揆諸首揭說明，自與刑法詐欺取財罪構成要件有
    間，不得遽以該罪責相繩。此外，復查無其他積極證據足資證明被告有何公訴人
    所指之犯行，不能證明被告犯罪，依法應諭知無罪之判決。
五、高雄地方法院檢察署併辦（八十九年度偵字第一一六二二號）之部分，因本件被
    告丙○○無證據可認有公訴人所指本件起訴之犯行，而為被告無罪諭知，已如前
    述，即與檢察官移案審理部分，不具有連續犯裁判上一罪關係，非審判效力所及
    ，本院無從審酌，應由檢察官重行偵查，而為適法之處理，併予敘明。
據上論斷，應依刑事訴訟法第三百零一條第一項，判決如主文。
本案經檢察官洪信旭到庭執行職務。
中      華      民      國      八十九    年      九    月    二十八    日
                                  臺灣高雄地方法院刑事第六庭
                                      審判長法  官  莊崑山
                                            法  官  趙家光
                                            法  官  洪榮家
右正本證明與原本無異。
如不服本判決，應於判決送達後十日內，向本院提出上訴狀。
                                            書記官  黃中旗
中      華      民      國      八十九    年      九    月    二十八    日


司法院資訊處製作；財團法人民間司法改革基金會備份。
